【裁判字號】    95,交聲,688
【裁判日期】    950815
【裁判案由】    聲明異議
【裁判全文】
臺灣臺中地方法院交通事件裁定         95年度交聲字第688號
原處分機關  交通部公路總局臺中區監理所
異  議  人
即受處分人    甲○○
上列受處分人因違反道路交通管理處罰條例案件，對於交通部公
路總局臺中區監理所九十五年三月二日所為之裁決（原處分案號
：中監違字第裁六０－ＨＢ0000000號裁決書），聲明異
議，本院裁定如下：
    主  文
異議駁回。
    理  由
一、原處分機關交通部公路總局臺中區監理所係以：異議人即受
    處分人甲○○騎乘車牌號碼ＮＮＬ－二三一號之重型機車，
    於民國九十五年二月二十一日上午七時十分許，行經臺中縣
    大肚鄉○○路處，因「一、酒精濃度超過標準者（０．五五
    以上）；二、持汽車駕駛執照駕駛重型機車腳踏車者」之交
    通違規行為，為臺中縣警察局烏日分局以其有違反道路交通
    管理處罰條例第三十五條第一項第一款、第二十二條第一項
    第四款規定之行為，裁處罰鍰新臺幣（下同）四萬六千八百
    元，並吊扣駕駛執照十二個月。
二、本件聲明異議意旨略以：依據行政罰法第二十六條規定採「
    先刑法後行政」原則（即刑事處罰優先原則），觸犯刑事法
    律部分已經移送地檢署，並經臺灣臺中地方法院檢察署檢察
    官緩起訴處分，命異議人向財團法人南投縣公立社會福利慈
    善事業支付三萬五千元，而本人亦已向監理機關繳交本件罰
    鍰四萬六千八百元整，依照前揭刑事處罰優先原則，本件前
    所開立之交通違規通知單，違反一事不二罰之原則，故本件
    即不能再依交通管理處罰條例科處罰鍰，原處分罰鍰部分應
    予撤銷云云。
三、經查：
  (一)按汽車駕駛人，駕駛汽車經測試檢定有酒精濃度超過規定標
    準者，處一萬五千元以上六萬元以下罰鍰，並當場移置保管
    其車輛及吊扣其駕駛執照一年；汽車駕駛人有飲用酒類後其
    吐氣所含酒精濃度超過每公升零點二五毫克以上者，不得駕
    車；汽車駕駛人，因違反本條例及道路交通安全規則之規定
    ，受吊扣或吊銷駕駛執照處分時，吊扣或吊銷其持有各級車
    類之駕駛執照。道路交通管理處罰條例第三十五條第一項第
    一款、第六十八條、道路交通安全規則第一百十四條第二款
    與違反道路交通管理事件統一裁罰標準表分別定有明文。
  (二)查本件異議人於九十五年二月二十一日上午七時十分許，騎
    乘車牌號碼ＮＮＬ－二三一號重型機車，在臺中縣大肚鄉○
    ○路，與車牌號碼ＫＢＮ－七六六號重型機車發生擦撞，經
    警到場並進行吐氣酒精濃度檢測後，發現受處分人吐氣所含
    酒精濃度高達每公升零點七五毫克等情，為異議人所不爭執
    ，故異議人飲用酒類後，於上開時間騎乘前揭重型機車，經
    員警測試檢定有酒精濃度超過規定標準即吐氣所含酒精濃度
    超過每公升零點二五毫克以上之事實，即堪認定。從而，臺
    中縣警察局烏日分局執行勤務之員警以其有違反道路交通管
    理處罰條例第三十五條第一項第一款規定之行為，製作中縣
    警交字第ＨＢ0000000號舉發違反道路交通管理事件
    通知單予以舉發，後經原處分機關交通部公路總局臺中區監
    理所於九十五年三月二日依道路交通管理處罰條例第三十五
    條第一項第一款、同條例第二十二條第一項第四款之規定，
    以中監違字第裁六０─ＨＢ0000000號裁決書裁處受
    處分人罰鍰四萬六千八百元，並吊扣駕駛執照十二個月，即
    無不法。
  (三)次按，「違反行政法上義務而受罰鍰、沒入或其他種類行政
    法罰之處罰時，適用本法。但其他法律有特別規定，從其規
    定。」、「本法所稱其他種類行政罰，指下列裁罰性之不利
    處分：一、限制或禁止行為之處分：‧‧吊扣證照‧‧。」
    、「一行為同時觸犯刑事法律及違反行政法上義務規定者，
    依刑事法律處罰之。但其行為應處以其他種類行政罰或得沒
    入之物而未經法院宣告沒收者，亦得裁處。前項行為如經不
    起訴處分或為無罪、免訴、不受理、不付審理之裁判確定者
    ，得依違反行政法上義務規定裁處之。」、「本法自公布後
    一年施行。」，固為行政罰法第一條、第二條第一項、第二
    十六條及第四十六條所明定，並已自九十五年二月五日起生
    效施行。惟查：
  (1)按刑事訴訟法所規定之緩起訴處分乃附條件之不起訴處分，
    本質上為不起訴處分之一種，此觀該法第二百五十六條之規
    定自明，既為不起訴即依不起訴處理。至檢察官為緩起訴處
    分時，依刑事訴訟法第二百五十三條之二第一項規定對被告
    所為之指示及課予之負擔，乃屬一種特殊之處遇措施，並非
    刑罰，故刑事案件經檢察官為緩起訴處分確定後，應視同不
    起訴處分確定。故一行為同時觸犯刑事法律及違反行政法上
    義務規定，經檢察官依刑事訴訟法第二百五十三條之一為緩
    起訴處分後，行政機關自得按上開行政罰法第二十六條第二
    項所定，依違反行政法上義務規定裁處之。
  (2)本件異議人甲○○因前開酒醉駕車之行為，經臺灣臺中地方
    法院檢察署檢察官以九十五年度偵字第一０九五五號為緩起
    訴處分確定在案，有臺灣臺中地方法院檢察署緩起訴處分書
    及臺灣高等法院被告前案紀錄表各一份在卷可稽。異議人既
    經檢察官緩起訴處分確定，基於前揭說明，原處分機關之處
    分，即無違法不當可言。
四、綜上所述，原處分機關所為之處分，並無違法不當，本件異
    議為無理由，應予駁回。
五、據上論斷，應依道路交通管理處罰條例第八十七條第二項，
    道路交通案件處理辦法第十九條，裁定如主文。
中    華    民    國    95    年    8     月    15    日
                      交通法庭  法  官  陳  葳
上正本證明與原本無異。
如不服本裁定，應於送達後五日內，向本院提出抗告狀。
                                書記官  張雅如
中    華    民    國    95    年    8     月    16    日


司法院資訊處製作；財團法人民間司法改革基金會備份。
